臺灣高雄地方法院刑事判決　　　　　　　96年度訴字第2097號
公　訴　人　臺灣高雄地方法院檢察署檢察官
被　　　告　甲○○
　　　　　　乙○○
　　　　　　丙○○
上列被告因違反野生動物保育法案件，經檢察官提起公訴（95年
度偵字第29242 號），被告就被訴事實為有罪之陳述，經本院合
議庭裁定由受命法官獨任進行簡式審判程序，本院判決如下：
    主  文
甲○○、乙○○、丙○○均共同未具保育類野生動物族群量逾越
環境容許量之條件，未經中央主管機關許可，獵捕保育類野生動
物，均處有期徒刑陸月，均減為有期徒刑參月，如易科罰金，均
以新臺幣壹仟元折算壹日。均緩刑貳年。扣案之土製長管獵槍壹
支（原住民自製獵槍執照字號：台內警自獵字第94 3576 號）、
火藥壹罐、底火壹罐、火藥填裝盒陸盒及照明燈壹組均沒收。
    事  實
一、甲○○、乙○○、丙○○均為排灣族原住民，渠等均明知山
    羌係珍貴稀有且經中央主管機關行政院農業委員會公告為保
    育類野生動物，應予保育；除非其族群量逾越環境容許量，
    且已經中央主管機關許可，否則不得騷擾、虐待、獵捕、宰
    殺或為其他利用，竟於民國95年11月4 日晚間11時許，由甲○○騎乘車號J3C －231 號重型機車搭載乙○○，丙○○則
    自行騎乘車號M7K-192 號重型機車，共同持由乙○○自製，
    具有殺傷力之土製長管獵槍1 枝、底火1 罐、火藥1 罐、火
    藥填裝盒6 盒及照明燈1 組（甲○○、乙○○、丙○○涉嫌
    違反槍砲彈藥刀械管制條例部分，業經檢察官另為不起訴處
    分），在高雄縣六龜鄉林業試驗所第10林班地（非劃定之野
    生動物保護區），竟為供己食用，而共同基於捕殺山羌之犯
    意聯絡，由甲○○持已裝填火藥及鋼珠之上開土製獵槍射殺
    山羌1 隻，並由乙○○、丙○○前往撿拾已遭獵殺之上開山
    羌得手。嗣甲○○、乙○○、丙○○於95年11月5 日凌晨3
    時30分許攜其所獵殺捕獲之山羌1 隻下山時，在高雄縣六龜
    鄉林業試驗所鳳岡林道5 公里處，為警查獲，並扣得山羌屍
    體1 隻及土製長管獵槍1 支（原住民自製獵槍執照字號：台
    內警自獵字第943576號）、火藥1 罐、底火1 罐、火藥填裝
    盒6盒、照明燈1組。
二、案經高雄縣政府警察局六龜分局報告臺灣高雄地方法院檢察
    署檢察官偵查起訴。
    理  由
一、本件被告甲○○、乙○○、丙○○所犯為死刑、無刑徒刑或
    最輕本刑為三年以上有期徒刑以外之罪，其於準備程序中就
    被訴事實為有罪之陳述，經法官告知簡式審判程序之旨，並
    聽取公訴人之意見後，依刑事訴訟法第273 條之1 第1 項規
    定，裁定由受命法官獨任進行簡式審判程序，合先敘明。
二、前揭事實，業據被告甲○○、乙○○、丙○○坦承不諱，核
    與證人謝榮彩之證詞相符，並有贓物認領保管收據1 紙、照
    片12幀在卷足憑，及扣案之土製長管獵槍1 支暨內政部原住
    民自製獵槍執照影本1 份（原住民自製獵槍執照字號：台內
    警自獵字第943576號）、火藥1 罐、底火1 罐、火藥填裝盒
    6 盒、照明燈1 組可佐，是被告甲○○、乙○○、丙○○之
    前開自白與事實相符，洵屬有據，應堪採信。又被告獵得之
    動物，係屬經公告為保育類野生動物之山羌，有行政院農業
    委員會林業試驗所96年5 月2 日農林試保字第0960002415號
    函在卷可稽（見偵卷第38頁）。本案事證已臻明確，被告甲○○、乙○○、丙○○之犯行均堪認定。
三、核被告甲○○、乙○○、丙○○所為，係犯野生動物保育法
    第41條第1 項第1 款未具保育類野生動物族群量逾越環境容
    許量之條件，獵捕、宰殺保育類野生動物罪。被告甲○○、
    乙○○、丙○○就前揭犯行有犯意聯絡及行為分擔，為共同
    正犯。又被告三人之犯罪時點係在96年4 月24日之前，所犯
    之罪核與中華民國九十六年罪犯減刑條例第2 條第1 項之規
    定相符，復無同條例第3 條規定之除外情事存在，均應依同
    條例第2 條第1 項第3 款規定減其刑期二分之一。爰審酌被
    告三人犯後坦承犯行，渠等為排灣族原住民，對於野生動物
    之保育觀念尚屬薄弱，獵捕、宰殺野生動物之犯罪動機係為
    供己食用，獵捕、宰殺之數量僅1 隻，所生危害非鉅及其所
    受教育程度均為國小畢業，智識不高，暨其生活狀況等一切
    情狀，量處如主文所示之刑，並均諭知易科罰金之折算標準
    ，以資懲戒。又被告甲○○、乙○○、丙○○前均未曾因故
    意犯罪受有期徒刑以上刑之宣告，有臺灣高等法院被告前案
    紀錄表1 份在卷可按，渠等因一時失慮偶罹刑典，其前開犯
    行經此刑之宣告，當知所警惕，信無再犯之虞，本院認所宣
    告之刑以暫不執行為適當，爰併予諭知緩刑2 年，以啟自新
    。
四、本件扣案之土製長管獵槍1 支（原住民自製獵槍執照字號：
    台內警自獵字第943576號）、火藥1 罐、底火1 罐、火藥填
    裝盒6 盒係被告乙○○所有，扣案之照明燈1 組係被告甲○○所有，均係供犯罪所用之物，業據被告甲○○、乙○○供
    述在卷，均應依野生動物保育法第52條第1 項規定沒收之。
    至於扣案之保育類野生動物山羌屍體1 隻，業經行政院農業
    委員會林業試驗所六龜研究中心領回製作動物標本，有該中
    心96年4 月26日農林試六總字第0960000735號函在卷可稽，
    是上開山羌屍體既經主管機關沒入，本院自無庸再為沒收之
    諭知，附此敘明。
據上論斷，應依刑事訴訟法第273 條之1 第1 項、第299 條第1
項前段，野生動物保育法第41條第1 項第1 款、第52條第1 項，
刑法第11條、第28條、第74條第1 項第1 款、第41條第1 項前段
，中華民國九十六年罪犯減刑條例第2 條第1 項第3 款、第7 條
、第9條 ，判決如主文。
本案經檢察官董秀菁到庭執行職務。
中　　華　　民　　國　　96　　年　　7 　　月　　23　　日
                  刑事第八庭    法　官  賴文姍
以上正本證明與原本無異。
如不服本判決應於收受本判決後10日內向本院提出上訴書狀，並
應敘述具體理由，如未敘述上訴理由者，應於上訴期間屆滿後20
日內補提理由書狀於本院（均須按他造當事人之人數附繕本）「
切勿逕送上級法院」。
中　　華　　民　　國　　96　　年　　7 　　月　　23　　日
                                書記官  王高山
附錄本案論罪科刑法條全文：
野生動物保育法第41條
有下列情形之一，處6 月以上5 年以下有期徒刑，得併科新臺幣
20萬元以上100 萬元以下罰金：
一、未具第18條第1 項第1 款之條件，獵捕、宰殺保育類野生動
    物者。
二、違反第18條第1 項第2 款規定，未經中央主管機關許可，獵
    捕、宰殺保育類野生動物者。
三、違反第19條第1 項規定，使用禁止之方式，獵捕、宰殺保育
    類野生動物者。
於劃定之野生動物保護區內，犯前項之罪者，加重其刑至三分之
一。
第一項之未遂犯罰之。
野生動物保育法第18條
保育類野生動物應予保育，不得騷擾、虐待、獵捕、宰殺或為其
他利用。但有下列情形之一，不在此限：
一  族群量逾越環境容許量者。
二  基於學術研究或教育目的，經中央主管機關許可者。
前項第1 款保育類野生動物之利用，應先經地方主管機關許可；
其可利用之種類、地點、範圍及利用數量、期間與方式，由中央
主管機關公告之。
前二項申請之程序、費用及其他有關事項，由中央主管機關定之
。
